【裁判字號】    88,訴,176
【裁判日期】    920828
【裁判案由】    組織犯罪防制條例
【裁判全文】
臺灣嘉義地方法院刑事判決                          八十八年度訴字第一七六號
    公  訴  人  臺灣嘉義地方法院檢察署檢察官
    被      告  丙○○
右列被告因違反組織犯罪條例等案件，經檢察官提起公訴（八十七年度偵字第六九七
二號、六九六七號及八十八年度偵字第六五七號），本院判決如左：
    主  文
丙○○無罪。
    理  由
一、公訴意旨略以：被告丙○○與甲○○、乙○○（均另經本院審結）、戊○○（另
    經台灣高等法院花蓮分院審結）、丁○○、己○○（均另經本院審結）等人，共
    同基於意圖營利之概括犯意，由戊○○、甲○○各出資新臺幣三十萬元，丁○○
    出資二十萬元，乙○○與丙○○各出資五萬元，自民國八十六年十月下旬某日起
    ，至八十七年二月中旬某日止，由戊○○提供嘉義市西區小湖里小副瀨五十二號
    其住處二樓為賭博場所，以撲克牌為賭具，於每次夜市散場後，聚集夜市攤販等
    不特定之賭客丙○○、乙○○、陳惠銘、許茂榮、魏瑩木等人，以俗稱「四支刀
    」及「目拾」（臺語）之賭法，賭博財物，每次自凌晨一、二時起，進行至當日
    中午止，該賭場由戊○○指示己○○負責管理、記帳，賭客先以現金向己○○換
    取積分卡為籌碼，賭「四支刀」者，以一百元為底押注，參賭者每人取四張或兩
    張（目拾）撲克牌，分組互比點數大小決定輸贏，凡賭客每贏一萬元，由己○○
    抽頭三百元（即百分之三），再由己○○記帳，將每日抽頭金轉交戊○○，計先
    後賺取抽頭金約六十餘萬元，因認丙○○與戊○○、己○○、丁○○、甲○○、
    乙○○涉犯刑法第二百六十八條之營利賭博罪。
二、按犯罪事實應依證據認定之，無證據不得推定其犯罪事實；不能證明被告犯罪者
    ，應諭知無罪之判決，刑事訴訟法第一百五十四條、第三百零一條第一項分別定
    有明文。次按共同被告不利於己之陳述，固得採為其他共同被告犯罪之證據，惟
    此項不利之陳述，須無瑕疵可指，而就其他方面調查，又與事實相符，始得採為
    其他共同被告犯罪事實之認定，最高法院四十六年台上字第四一九號判例著有明
    文。又按認定不利於被告之事實，須依積極證據，苟積極證據不足為不利於被告
    事實之認定時，即應為有利於被告之認定，更不必有何有利之證據；認定犯罪事
    實所憑之證據，雖不以直接證據為限，間接證據亦包括在內，然而無論直接或間
    接證據，其為訴訟上之證明，須於通常一般之人均不致有所懷疑，而得確信為真
    實之程度者，始得據為有罪之認定，倘其證明尚未達於此一程度，而有合理性懷
    疑存在時，即不得遽為被告犯罪之認定（最高法院三十年上字第八一六號、七十
    六年台上字第四九八六號判例意旨參照），故刑事訴訟之被告基於刑事訴訟法第
    一百五十四條所揭證據裁判主義之精神，對於不利於己之事證，若已提出合乎生
    活經驗上之質疑，除非另有足可補強起訴事實之積極證據，否則，法院即應本於
    罪疑唯輕之法則，而為有利被告之認定。
三、訊據被告丙○○堅決否認有何右揭共同營利賭博之犯行，並辯稱：其僅係至該賭
    場賭博，並未參與經營，所開支票均係為支付賭債等語。本件公訴人認被告丙○○涉有營利賭博犯行，無非係以共犯戊○○、丁○○之供述為依據。惟查：
  （一）共犯戊○○於警訊時原供稱：該賭場係由其與丁○○各出二十萬元在上開地
        點經營，賭客大部分都是擺夜市之攤販，丁○○對其說丙○○、陳惠銘、乙○○也有出錢插他的股份共同經營云云（見警卷三第七頁背面），顯見共犯
        戊○○係由同案被告丁○○處得知被告丙○○出資插股同案被告丁○○之投
        資部分，共犯戊○○實際並未向被告丙○○收取五萬元資金，此應屬傳聞證
        據，並無法作為認定被告丙○○賭博犯行之證據。
  （二）同案被告丁○○於警訊時雖曾供稱：該職業賭場分十一股，每股十萬元，其
        拿十萬元加入一股，同案被告己○○負責在現場處理，雖未出錢，也算一股
        ，被告丙○○、乙○○各出五萬元參加一股，其餘則為戊○○與共犯甲○○
        之股份云云（見警卷三第四一頁背面），然此不僅與共犯戊○○前開所述不
        同，且亦與同案被告己○○於警訊時供稱：賭場一開始是被告戊○○、丁○○各出資三十萬元經營，共犯甲○○曾來賭場找被告戊○○接洽，之後，被
        告戊○○便對其說要多加一份，是否為甲○○之股份，其並不清楚云云（見
        警卷三第二一頁背面）相違；而同案被告丁○○於本院審理時，則又改稱：
        警訊那樣說是因為刑事組叫我照別人說法就可以，實際上是被告丙○○與乙○○輸錢，將所輸之賭債託其交給戊○○，因為用現金交付可打折，打折之
        部分當作資金投入賭場經營，分紅再扣抵云云（見本院卷第三一０至三一一
        頁、第三三二頁），然此又為共犯戊○○所否認，供稱：賭債不可能再加入
        賭場經營云云（見本院卷第四一０頁），因此，上開共犯戊○○、同案被告
        丁○○等人之供詞，相互矛盾，且與常情有違，本院自難僅以共犯戊○○、
        丁○○之供詞，遽而認定被告丙○○有公訴人所指之營利賭博犯行。
  （三）此外，同案被告乙○○供稱：其曾與被告丙○○至上開地點賭博輸錢，託丁○○將賭債計十萬元還給戊○○，這些錢純粹是為還賭債等語（見本院卷第
        三一一頁），而同案被告丁○○、己○○及共犯戊○○於警訊時亦均供稱：
        被告丙○○及乙○○均係丁○○找來賭博之賭客等語（見警卷三第八頁背面
        、第二一頁背面至二二頁、第四二頁背面），益徵被告丙○○辯稱：僅有償
        還賭債，並未投資經營該賭場一節，應足採信。
  （四）綜上所述，本件公訴人據以認定被告丙○○營利賭博犯行之共犯戊○○、丁○○之供述，既前後不一而有所瑕疵，且被告丙○○與賭場負責人戊○○原
        不相識，係透過被告丁○○介紹始至該處賭博，衡情，亦不可能與戊○○合
        夥經營，是依卷內所存之證據，尚難證明被告丙○○有公訴人所指營利賭博
        之犯行達一般人可確信其為真實之程度，雖台灣高等法院花蓮分院八十八年
        上重訴字第三０四號判決認被告丙○○二人為共犯，有該判決一份在卷可按
        ，然本院並不受其拘束，附此說明。此外，本院復查無其他證據足資證明被
        告丙○○確有公訴人所指之犯行，本件應屬不能證明被告丙○○犯罪，自應
        依法諭知無罪之判決。
據上論斷，應依刑事訴訟法第三百零一條第一項前段，判決如主文。
本案經檢察官周欣潔到庭執行職務
中      華      民      國    九十二    年      八      月    二十八    日
                                      臺灣嘉義地方法院刑事第二庭
                                          法  官    林  坤  志
右正本證明與原本無異。
如不服本判決，應於判決送達後十日內，向本院提出上訴狀。
中      華      民      國    九十二    年      八      月    二十八    日
                                          書記官    黃  意  雯


司法院資訊處製作；財團法人民間司法改革基金會備份。
